【裁判字號】    97,易,1830
【裁判日期】    971112
【裁判案由】    違反毒品危害防制條例
【裁判全文】
臺灣彰化地方法院刑事判決              97年度易字第1650號
                                      97年度易字第1830號
公  訴  人  臺灣彰化地方法院檢察署檢察官
被      告  甲○○
上列被告因違反毒品危害防制條例案件，經臺灣彰化地方法院檢
察署檢察官提起公訴 (97年度毒偵字第3808號)，及經臺灣南投
地方法院檢察署檢察官提起公訴（97年毒偵字第940號），由臺
灣南投地方法院以97年度易字第497號判決管轄錯誤，移送本院
審理，本院判決如下：
    主  文
甲○○施用第二級毒品，累犯，處有期徒刑伍月，扣案之吸食器
壹組沒收；又施用第二級毒品，累犯，處有期徒刑伍月。應執行
有期徒刑玖月，扣案之吸食器壹組沒收。
    犯 罪 事 實
一、甲○○曾因違反毒品危害防制條例案件，經本院以93年度訴
    字第1291號刑事判決判處有期徒刑1年、8月，應執行有期徒
    刑1年6月確定，入監執行，於民國（下同）95年3月21日假
    釋出獄付保護管束，迄同年6月25日縮短刑期保護管束期滿
    ，未經撤銷其假釋，而視為業已執行完畢。又因違反毒品危
    害防制條例案件，經本院以95年度易字第1467號刑事判決判
    處有期徒刑9月確定，入監執行，適逢中華民國96年罪犯減
    刑條例公佈施行，經本院以96年度聲減字第1172號裁定減為
    有期徒刑4月15日確定，並於96年8月4日執行完畢。又其前
    因施用毒品案件，經本院以88年度毒聲字第3621號裁定移送
    觀察、勒戒後，認無繼續施用毒品傾向，於88年10月5日執
    行完畢釋放，並由臺灣彰化地方法院檢察署檢察官於同日以
    88 年度毒偵字第5號為不起訴處分確定。詎其仍不知悔改，
    復分別基於施用第二級毒品甲基安非他命之犯意，先於97年
    5 月26日10時許，在彰化縣員林鎮○○○道路旁，以將第二
    級毒品甲基安非他命置放於玻璃球內，以火加以燒烤使成氣
    體後吸食之方式，施用第二級毒品甲基安非他命1次；再於
    97 年8月21日23時許，在其位於彰化縣員林鎮○○里○○路
    38 巷8弄7號之住處，以相同之方式，施用第二級毒品甲基
    安非他命1次。嗣先於97年5月26日10時50分許，在南投縣草
    屯鎮○○路與富林路口為警查獲，並扣得其所有，已使用過
    之吸食器1組，經採集其尿液送驗結果亦呈甲基安非他命陽
    性反應；再於97年8月23日13時25分時許，警方持搜索票至
    其上開住處執行搜索，復經其同意採集其尿液送驗，結果呈
    甲基安非他命陽性反應，而循線查悉上情。
二、案經彰化縣警察局員林分局報請臺灣彰化地方法院檢察署檢
    察官偵查起訴及南投縣政府警察局草屯分局報請臺灣南投地
    方法院檢察署檢察官偵查後，向臺灣南投地方法院起訴，經
    該院以管轄錯誤移送本院審理。
    理  由
一、本案下揭全部卷證所涵括之供述證據及非供述證據，經本院
    依法踐行調查證據程序，公訴人及被告均不爭執各該證據之
    證據能力，且亦查無依法應排除其證據能力之情形，是後述
    所引用證據之證據能力均無疑義，合先敘明。
二、上揭事實，業據被告甲○○迭於警、偵訊中及本院審理時均
    坦承不諱，且其先後於97年5月26日及同年8月23日為警查獲
    時所採取之尿液，經送鑑驗結果，確均呈甲基安非他命陽性
    反應，此有南投縣政府警察局草屯分局委託鑑驗尿液代號與
    真實姓名對照表、彰化縣警察局員林分局委託檢驗尿液代號
    與真實姓名對照證單及詮昕科技股份有限公司97年6月5日、
    同年9月5日所出具之濫用藥物尿液檢驗報告各1紙附卷可稽
    ，此外，復有扣案之吸食器1組可資佐證，應認被告之自白
    確與事實相符，洵堪採信。
三、次按毒品危害防制條例於92年7月9日修正公布，自93年1 月
    9 日施行，其中第20條、第23條將施用毒品之刑事處遇程序
    ，區分為「初犯」及「5年內再犯」、「5年後再犯」。依其
    立法理由之說明：「初犯」，經觀察、勒戒或強制戒治後，
    應為不起訴處分或不付審理之裁定；經觀察、勒戒或強制戒
    治執行完畢釋放後，「5 年內再犯」者，因其再犯率甚高，
    原實施之觀察、勒戒及強制戒治既已無法收其實效，爰依法
    追訴或裁定交付審理。至於經觀察、勒戒或強制戒治執行完
    畢釋放後，「5年後再犯」者，前所實施之觀察、勒戒或強
    制戒治已足以遮斷其施用毒品之毒癮，為期自新及協助其斷
    除毒癮，仍適用「初犯」規定，先經觀察、勒戒或強制戒治
    之程序。從而依修正後之規定，僅限於「初犯」及「5年後
    再犯」2種情形，始應先經觀察、勒戒或強制戒治程序。倘
    被告於5年內已再犯，經依法追訴處罰，縱其第3次（或第3
    次以上）再度施用毒品之時間，在初犯經觀察、勒戒或強制
    戒治執行完畢釋放5年以後，已不合於「5年後再犯」之規定
    ，且因已於「5年內再犯」，顯見其再犯率甚高，原實施觀
    察、勒戒或強制戒治，已無法收其實效，即應依該條例第10
    條處罰（最高法院95年度第7次刑事庭會議決議）。查本件
    被告曾前因施用毒品案件，經本院以88年度毒聲字第3621號
    裁定移送觀察、勒戒後，認無繼續施用毒品傾向，於88年10
    月5日執行完畢釋放，並由臺灣彰化地方法院檢察署檢察官
    於同日以88年度毒偵字第5號為不起訴處分確定；復因施用
    毒品案件，先後經本院以93年度訴字第1291號刑事判決判處
    有期徒刑1年、8月，應執行有期徒刑1年6月確定及以95年度
    易字第1467號刑事判決判處有期徒刑9月確定（嗣經裁定減
    刑為有期徒刑4月15日確定）等情，有臺灣高等法院被告前
    案紀錄表及臺灣彰化地方法院檢察署刑案資料查註紀錄表各
    1份在卷足憑，而被告本件施用第二級毒品之犯行，雖係在
    前次觀察勒戒執行完畢5年後所犯，惟被告於上開觀察勒戒
    執行完畢5年內，曾因施用毒品案件經法院宣示判決並確定
    ，已詳述如前，顯見其並非於觀察勒戒執行完畢後5年內均
    無任何施用毒品之犯行，則依前揭決議，被告所為本件施用
    第二級毒品之犯行，已無「初犯」規定之適用，自毋須再重
    新施予觀察、勒戒或強制戒治之處遇程序，而應依毒品危害
    防制條第23條第2項規定，直接訴追處罰。綜上所述，本件
    犯罪事證已臻明確，被告前開犯行確堪認定，應予依法論科
    。
四、核被告所為，均係犯毒品危害防制條例第10條第2項之施用
    第二級毒品罪。被告為施用毒品而持有第二級毒品，其持有
    之低度行為均應為施用之高度行為所吸收，均不另論罪。又
    其上開二次施用甲基安非他命之犯行，因犯意各別，且行為
    時、空非屬緊密，應予分論併罰。再查被告曾因違反毒品危
    害防制條例案件，經本院以93年度訴字第1291號刑事判決判
    處有期徒刑1年、8月，應執行有期徒刑1年6月確定，入監執
    行，於95年3月21日假釋出獄付保護管束，迄同年6月25日縮
    短刑期保護管束期滿，未經撤銷其假釋，而視為業已執行完
    畢；又因違反毒品危害防制條例案件，經本院以95年度易字
    第1467號刑事判決判處有期徒刑9月確定，入監執行，適逢
    中華民國96年罪犯減刑條例公佈施行，經本院以96年度聲減
    字第1172號裁定減為有期徒刑4月15日，並於96年8月4日執
    行完畢等情，有臺灣彰化地方法院檢察署刑案資料查註紀錄
    表及臺灣高等法院被告前案紀錄表各1份附卷可稽，被告於
    受有期徒刑之執行完畢後，5年內故意再犯有期徒刑以上之
    罪，均為累犯，應依刑法第47條第1項之規定，分別加重其
    刑。爰審酌被告前曾有施用毒品罪行，經送觀察、勒戒後，
    猶不知悔改，再施用毒品不輟，不僅戕害自身健康，更辜負
    國家將之視為病人，並施以長時間之戒治處遇之苦心，惟其
    對他人權益之侵害仍屬有限，於警、偵訊中及本院審理時均
    已坦承犯行，暨其犯罪動機、目的、手段、施用次數及其智
    識程度、生活狀況等一切情狀，量處如主文所示之刑，並定
    其應執行之刑。扣案之吸食器1組，係被告所有，且供其施
    用毒品甲基安非他命犯罪所用之物，業據其陳明在卷，爰依
    刑法第38條第1項第2款規定，併予宣告沒收。
據上論斷，應依刑事訴訟法第299 條第1 項前段，毒品危害防制
條例第10條第2項、第23條第2項，刑法第11條前段、第47條第1
項、第51條第5款、第38條第1項第2款，判決如主文。
本案經檢察官張聖傳到庭執行職務。
中    華    民    國    97    年    11    月    12    日
                  刑事第七庭          法  官  簡璽容
以上正本證明與原本無異。
如不服本判決，應於判決送達後10日內，向本院提出上訴書狀，
上訴書狀應「敘述具體上訴理由」，並按他造當事人之人數附繕
本。「切勿逕送上級法院」。
中    華    民    國    97    年    11    月    12    日
                                      書記官  陳錫威
附錄本案論罪科刑法條全文：
毒品危害防制條例第10條
施用第一級毒品者，處 6 月以上 5 年以下有期徒刑。
施用第二級毒品者，處 3 年以下有期徒刑。


司法院資訊處製作；財團法人民間司法改革基金會備份。
